【裁判字號】    85,台上,4210
【裁判日期】    850830
【裁判案由】    盜匪等
【裁判全文】
最高法院刑事判決                              八十五年度台上字第四二一○號
    上  訴  人  乙○○
    選任辯護人  吳
    上  訴  人  甲○○
    選任辯護人  陳國忠律師
右上訴人等因盜匪等罪案件，不服台灣高等法院台中分院中華民國八十五年六月二十
五日第二審判決（八十五年度上重訴字第三號，起訴案號：台灣台中地方法院檢察署
八十三年度偵字第二一一四二號，八十四年度偵字第六○八號、八六四號），提起上
訴，本院判決如左：
    主  文
原判決關於強盜部分撤銷，發回台灣高等法院台中分院。
其他上訴駁回。
    理  由
一擄人勒贖部分：
本件原判決認定上訴人乙○○曾犯偽造有價證券、竊盜等前科，最近一次犯妨害公務
罪經台灣台北地方法院判處有期徒刑六月確定，於民國八十二年五月三日執行完畢。
於八十三年十一月初某日，乙○○與上訴人甲○○、林政明（另案審理）在台北市○
○○路某一茶藝館茶，因甲○○道出其遠親江明和經濟甚佳，三人竟萌生歹念，基
於擄人勒贖之共同犯意聯絡，先於當日下午四、五時許同赴台北縣板橋市○○路忠義
巷九弄二十五號江明和住處之巷口勘查。嗣於同年十一月十四日下午六時許，經林政
明聯絡，三人再到上址會合下手，由乙○○騎機車載送林政明跟蹤江某，甲○○駕車
伺機支援。迄當晚八時許，尾隨江明和至台北縣新莊市○○街與中正路交叉路口，乘
江明和機車停車等候綠燈之際，林政明即跳上其機車後座，並持不明之刀器自後抵住
江明和，致江明和不能抗拒而依林政明之指示駛入附近人跡罕至之巷道內。乙○○再
將其所有安全帽交由林政明以反戴之方式套入江明和頭部，以遮住江某視線；林政明
並以行動電話聯繫甲○○駕車趕至，將江某押上車載到台北縣中和市○○路二四一巷
六十四弄十四號一樓，甲○○恐為江明和認出而先行離去。乙○○、林政明則押江明
和進入房間，並出手毆打江某，再以膠帶矇住江某雙眼及用林政明所有之手銬銬住雙
手，二人復恫嚇江明和通知乃妻吳淑華以新台幣（下同）六百萬元贖人，否則撕票，
嗣經江明和要求，贖款降為三百萬元，但要江明和通知由甲○○陪同吳淑華領款、付
款。江明和即於翌（十五）日上午七、八時許，打電話吩咐甲○○會同吳淑華處理付
贖事宜。甲○○即佯裝協助吳女，二人於同日上午九時許，先至板橋信用合作社營業
部提領現款三百萬元後，再依乙○○等人指示，於同日上午十時許，將現金至台北
縣中和市○○路○段七十七號前放置於某一不詳車號之機車行李箱內，以支付贖款。
乙○○隨即騎機車趕至取走贖款，帶回上述中和市○○路空屋，與林政明、及稍後前
來之甲○○朋分贖款，各一百萬元。事後，於同日中午十二時許，將江明和載到台北
縣新店市○○路加油站附近釋放等情，係以上開事實，已據上訴人乙○○、甲○○二
人於警訊及檢察官偵查中供認不諱，核與共犯林政明及被害人江明和、吳淑華夫妻、
暨警員呂志修、廖英輝等人證述之情節相符等事證，為其所憑之證據及認定之理由。
而以乙○○所辯，因林政明告以江明和與甲○○或綽號「阿土」者有債務糾紛，伊才
參與逼債，不知有擄人勒贖之情事云云；及甲○○否認有參與犯擄人勒贖罪，辯謂伊
僅係陪同吳淑華領款、付贖而已，亦未分到贖款等語，均係避重就輕之詞，無足採信
，於判決理由中一一詳予指駁及說明。因認事證明確，乙○○、甲○○之擄人勒贖犯
行洵堪認定。核其二人所為，係犯懲治盜匪條例第二條第一項第九款之罪，其二人與
林政明彼此間有犯意聯絡及行為分擔，為共同正犯。又乙○○犯有前述妨害公務罪之
紀錄，有台灣高等法院檢察署刑案紀錄簡覆表在卷足憑，其於有期徒刑執行完畢後，
五年以內再犯本件有期徒刑以上之罪，為累犯，惟所犯懲治盜匪條例第二條第一項第
九款之擄人勒贖罪法定本刑為唯一死刑，依法不得加重。因而撤銷第一審關於上訴人
等擄人勒贖部分之判決，適用上開法條及同條例第八條，刑法第二十八條、第三十八
條第一項第二款、第三十七條第一項、第四十七條、第五十九條，改判仍論上訴人乙
○○、甲○○共同意圖勒贖而擄人罪（乙○○為累犯），並審酌上訴人等於取贖後即
將被害人江明和釋回，為害尚屬不大，彼等犯罪情狀顯堪憫恕，倘判處死刑，實嫌過
重，爰依刑法第五十九條規定酌減其刑，及其他一切情狀，均量處無期徒刑、併宣告
褫奪公權終身。復明犯罪所用之安全帽一頂及手銬一付，分別為乙○○、林政明所
有，並依法宣告沒收；至擄人所用之膠帶係不知情之江進丁所有，另甲○○所有之呼
叫器、共犯林政明所有之行動電話及擄走江明和所用之刀器，均未經扣案，亦非違禁
物，為免日後執行困難．故不予諭知沒收；又上訴人等盜匪所得贖款三百萬元，均已
花用費失，亦不諭知發還。經核於法尚無違誤。本件上訴人乙○○上訴意旨略以：(一)
、乙○○係於八十三年十一月十四日下午三時許，在台北市○○○路「六藝茶藝館」
，經甲○○介紹而與林政明認識，原判決就此部分之事實認定錯誤。(二)、乙○○於偵
審中已供明，因林政明告以江明和與丁某有賭債糾紛，始參與索債；即甲○○於警訊
時亦謂，江明和係在伊友人「妙齡」家裡賭博，而欠伊一百多萬元等情，足見乙○○
並無擄人勒贖之犯意，原審未傳訊「妙齡」其人查證、或命江明和對質，顯有調查未
盡。(三)、原判決未詳載甲○○究在何處之統一超商店前等候，與吳淑華會同領款，亦
屬判決理由不備。(四)、乙○○自始在主觀上認為本件係債務糾紛，並無擄人勒贖之犯
意，充其量亦止於「幫助」之犯行而已，原審律以擄人勒贖罪之共同正犯，認事用法
顯有違誤等語。另上訴人甲○○上訴意旨略稱：(一)、依據江明和、吳淑華夫妻在警訊
中之供詞以觀，足見丁某並未參與實施擄人或勒贖之犯行。(二)、本件犯行係乙○○、
林政明所共同下手，甲○○完全是被利用而已，乃原審認定丁某亦為共同正犯，認事
、用法實有不當。(三)、又作案所用之安全帽、手銬係張、林二人所有，甲○○亦未使
用來犯罪，乃原判決竟對丁某一併諭知沒收該安全帽及手銬，亦屬理由矛盾及適用法
則不當云云。惟查，前開乙○○上訴理由及甲○○上訴理由第(一)、(二)點，或就與犯罪
構成事實無關之枝節問題為爭論，或摘取被害人夫妻供詞之片段或上訴人飾卸之詞，
而專憑己見，任意爭執，否認犯擄人勒贖罪責，並未具體指摘原判決認事、用法或所
為論斷有何違法，俱非有理由。又共同犯罪行為，應由共犯各負全部刑事責任，是在
共犯中一人所犯案件中已諭知將共犯所有供犯罪所用之物沒收，在他共犯另案之判決
仍得再諭知沒收。是原判決關於甲○○之主文中，對上述安全帽及手銬併予諭知沒收
，並無違法可言，甲○○之上訴理由第(三)點，亦非有理由。本件上訴人等關於擄人勒
贖部分之上訴，為無理由，均應予以駁回。
二強盜部分：
原判決認定上訴人乙○○、甲○○二人與林政明（另案審理）、李啟禎（已判處罪刑
確定）於八十三年十二月六日中午十二時許，在高雄市前鎮區漁港吃飯時，基於意圖
為自己不法所有之共同犯意聯絡，共謀強盜運輸途中之貨櫃內財物變賣花用，李啟禎
即返家取來綽號「清祝」者（真實姓名、年籍、住所均不詳）交其保管可發射子彈、
具有殺傷力之改造仿科特半自動玩具手槍一支（含彈匣、獲案槍枝編號000000
0000號）、土造子彈二顆、開山刀二把及李啟禎所有膠帶二捲、手銬三付、手套
七雙等物為作案工具，交由乙○○分派。於同日下午二時三十分許，甲○○至興德冷
凍食品股份有限公司（下稱興德公司）前監視貨櫃車出入狀況，俟當日下午二時五十
分許，見有司機盧振祥駕駛之福來運輸事業股份有限公司（下稱福來公司）ＫＹ－○
八五號冷凍貨櫃車載運五百二十箱斑節蝦駛出興德公司冷凍廠，即作暗號示意，由李
啟禎駕駛ＸＣ－○三一九號克萊斯勒紅色自用小客車（內載不知情之翁志豪，翁某業
經軍事檢察官處分不起訴確定）駛在該貨櫃車之前，行至高雄市○鎮區○○路與南一
路口時，將該貨櫃車攔截停下，再由乙○○、林政明分持上述改造之槍彈及開山刀衝
入貨櫃車駕駛座，嚇令盧振祥趴下不准動，乙○○並以上開手銬銬住盧某雙手，復以
膠帶綑綁其全身及矇住雙眼，以強暴手段致令盧振祥不能抗拒，而強劫該貨櫃車及車
上魚貨等情，因而撤銷第一審關於上訴人等強盜部分之判決，改判仍論處上訴人乙○
○、甲○○共同意圖為自己不法所有，以強暴致使不能抗拒而取他人之物之罪（牽連
犯無故持有槍、彈罪）刑（乙○○為累犯），固非無見。
惟查，槍彈藥刀械管制條例第十三條之一規定，犯該條例之罪，如其他法律有較重
處罰之規定者，從其規定。而刑法第一百八十七條之加重危險物品罪，以意圖供自己
或他人犯罪之用，而持有軍用槍砲、子彈者，為犯罪成立要件，其法定本刑為五年以
下有期徒刑，此罪之處罰自較槍彈藥刀械管制條例第十條第三項及第十一條第三項
之無故持有槍、彈罪為重。本件上訴人等於作案時，由李啟禎交付而共同持該改造之
槍、彈犯罪，自係意圖供自己犯罪而持有槍、彈，該槍、彈復經內政部警政署刑事警
察局鑑驗，認為均具有殺傷力（見八十三年度偵字第二一一四二號卷第六十三頁），
倘使該槍、彈可供軍用，則上訴人等持有上述改造之槍、彈犯罪部分，應係觸犯刑法
第一百八十七條之加重危險物品罪，而非犯槍彈藥刀械管制條例第十條第三項及第
十一條第三項之無故持有槍、彈罪。乃原審就上述改造之槍、彈是否可供軍用，並未
調查清楚，致事實尚欠明白，本院無從為適用法律當否之判斷。上訴人等上訴意旨，
均指摘原判決此部分為不當，非無理由，應認有撤銷發回更審之原因。
據上論結，應依刑事訴訟法第三百九十六條第一項、第三百九十七條、第四百零一條
，判決如主文。
中      華      民      國    八十五    年      八      月     三十     日
                              最高法院刑事第七庭
                                  審判長法官  張  信  雄
                                        法官  張  吉  賓
                                        法官  池  啟  明
                                        法官  陳  宗  鎮
                                        法官  石  木  欽
      右正本證明與原本無異
                                              書  記  官
中      華      民      國    八十五    年      九      月      六      日


司法院資訊處製作；財團法人民間司法改革基金會備份。
